臺灣臺南地方法院刑事判決
109年度智易字第30號
公  訴  人  臺灣臺南地方檢察署檢察官
被      告  劉寅生



選任辯護人  薛祐珽律師
上列被告因妨害秘密案件，經檢察官提起公訴（109年度偵字第1
0839號），本院判決如下：
    主  文
劉寅生犯洩漏業務知悉之工商秘密罪，處拘役參拾日，如易科罰
金，以新臺幣壹仟元折算壹日。
    犯罪事實
一、劉寅生自民國100年3月至108年1月30日止，任職比博飛思能
    量設計股份有限公司（下稱比博飛思公司）擔任藝術總監，
    負責美術編輯、銷售網站商品上架、部分原料採購及檔案管
    理等事務，並為比博飛思公司股東、董事，為從事業務之人
    。劉寅生在職期間因處理上開職務，知悉比博飛思公司產品
    原料來源及供應商資料、產品配方、進銷貨價格、貨源資料
    、員工資料等屬於比博飛思公司之工商秘密，且劉寅生前已
    簽立保密承諾書，承諾於離職1年內，未經比博飛思公司同
    意，不得洩漏任職於比博飛思公司期間得知之機密資料予他
    人。詎劉寅生竟基於洩漏業務上知悉之工商秘密之犯意，於
    108年3月12日，於臺南市○區○○路00號之居所，以手機連接
    網際網路使用通訊軟體臉書，並以傳送訊息之方式，向比博
    飛思公司之會員VidaChou洩漏比博飛思公司「玫瑰純露」產
    品之土耳其供應商網頁連結，且告知土耳其供應商所販售者
    ，與比博飛思公司產品僅差在過濾程序之工商秘密。
二、案經比博飛思公司訴由臺灣臺南地方檢察署檢察官偵查起訴
    。
    理  由
壹、證據能力部分：
    按被告以外之人於審判外之陳述雖不符刑事訴訟法第159條
    之1至之4等4條之規定，而經當事人於審判程序同意作為證
    據，法院審酌該言詞陳述或書面陳述作成時之情況，認為適
    當者，亦得為證據，同法第159條之5第1項定有明文。經查
    ：本案下列據以認定被告劉寅生犯罪所引用之供述證據，因
    被告於本院準備及審理程序時，表示同意作為證據，而本院
    審酌上開供述證據資料製作時之情況，無不當取供及證明力
    明顯過低之瑕疵，認以之作為證據應屬適當，揆諸前開規定
    ，認上開證據應有證據能力。除上開供述證據外，本案下列
    據以認定被告犯罪之非供述證據，並無證據證明係公務員違
    背法定程序取得，依同法第158條之4規定反面解釋，亦均有
    證據能力。
貳、認定事實所憑之證據及理由：
　　上開犯罪事實，業據被告於本院審理程序中坦承不諱（見本
    院卷第62頁），核與證人即比博飛思公司代表人許麗玲、證
    人即被告前同事陳星羽分別於偵查中之證述情節相符，復有
    （比博飛思公司）經濟部公司資料查詢、網頁資料、股份有
    限公司變更登記表各1份、比博飛思公司寄予被告之存證信
    函2份、被告簽立之保密承諾書1份、臉書Messenger訊息截
    圖5張、土耳其純露供應商資料、電子郵件、訂單及帳單、
    產品介紹各1份可證，足認被告前開出於任意性之自白，核
    與事實相符，堪予採信。從而，本案事證明確，被告犯行堪
    可認定，應予依法論科。
參、論罪科刑：
一、按刑法上關於「秘密」之規定散見於國家及個人法益等條文
    中，其中第28章妨害秘密罪所稱之「秘密」，至少包括下列
    3要件：⑴、資訊之非公開性：即非一般人所知悉之事或僅有
    特定、限定少數人知悉之資訊；⑵、秘密意思：本人不欲他
    人知悉該資訊；⑶、秘密利益性：即從一般人之客觀觀察，
    本人對該秘密有財產上或非財產上保密之價值或擁有值得刑
    法保護之利益。換言之，妨害秘密罪章所謂之「秘密」係指
    依本人之主觀認知，不希望自己或特定、限定少數人以外之
    人能夠知悉之資訊，若此資訊受侵害時必對本人產生一定之
    影響力，即具有保密之價值或利益，始為刑法所保護之秘密
    。故除本人對於該資訊明示為秘密外，如在客觀上已利用相
    當環境、設備，或採取適當之方式、態度，足資確保其活動
    之隱密性，一般人均能藉以確認本人主觀上具有隱密性期待
    ，而無誤認之虞者，譬如將欲保密之資訊放置於非他人得輕
    易查覺之處所，或將欲保密之資訊對知悉者簽訂保密條款均
    屬之。而刑法第317條洩漏工商秘密罪係以行為人洩漏業務
    上知悉依法令或契約應保密之工商秘密為其構成要件，至所
    謂「工商秘密」指工業或商業上之發明或經營計畫具有不公
    開之性質者，舉凡工業上之製造秘密、專利品之製造方法、
    商業之營運計畫、企業之資產負債情況及客戶名錄等均屬之
    。
二、經查，本案被告係將告訴人比博飛思公司「玫瑰純露」產品
    之土耳其供應商網頁連結洩漏予他人，並告知他人該供應商
    所販售者，與告訴人公司前述產品僅差在過濾程序，惟上開
    資訊僅告訴人公司之內部員工知悉，且告訴人公司亦不願意
    將此等資訊洩漏予購買產品之會員，避免會員選擇直接向土
    耳其供應商購買，而損失販售產品之利益，此亦據證人陳星
    羽於偵查中證稱：我不曾在公司網頁直接張貼土耳其廠商的
    連結，因為我也是公司的股東，那時我還在公司任職的話，
    我不可能公布公司原料廠商的資料，因為對我自己來說會造
    成損害等語明確（見臺灣臺南地方檢察署109年度偵字第108
    39號卷第127頁），準此，被告所洩漏之資訊，應屬「工商
    秘密」無訛。是核被告所為，係犯刑法第317條洩漏業務知
    悉之工商秘密罪。
三、爰審酌被告前因任職告訴人公司，並知悉該公司販售產品之
    原料供應商之工商秘密，且有簽立保密承諾書，保證於離職
    後1年內不得將該秘密洩漏予他人，竟未經告訴人公司之同
    意或授權，將工商秘密洩漏予告訴人公司之會員，損及告訴
    人公司利益，實有不該；復考量被告犯後於偵查中否認，至
    本院審理程序時始坦承犯行之態度，迄未與告訴人公司達成
    和解，兼衡被告供稱為大學畢業、目前為自由業，月收入約
    新臺幣3萬元、家庭經濟狀況勉持（見本院卷第62頁）等一
    切情狀，量處如主文所示之刑，併諭知易科罰金之折算標準
    。
四、至被告及辯護人雖請求本案為緩刑之宣告，惟考量被告迄今
    未與告訴人達成調解、和解，亦未獲得告訴人之諒解，是本
    院認所宣告之刑，並無以暫不執行為適當之情形，自不宜為
    緩刑宣告，附此敘明。
據上論斷，應依刑事訴訟法第299 條第1 項前段，判決如主文。
本案經檢察官林怡君提起公訴，檢察官黃慶瑋到庭執行職務。　
中　　華　　民　　國　　110 　年　　5 　　月　　5 　　日
　　　　　　　　　刑事第十二庭  法　官　陳貽明
以上正本證明與原本無異。
如不服本判決應於收受本判決後20日內向本院提出上訴書狀，並
應敘述具體理由。其未敘述上訴理由者，應於上訴期間屆滿後20
日內向本院補提理由書狀（均須按他造當事人之人數附繕本）「
切勿逕送上級法院」。 
　　　　　　　　　　　　　　　　書記官　張鈞雅
中　　華　　民　　國　　110 　年　　5 　　月　　5 　　日
附錄本案論罪科刑法條：
中華民國刑法第317條
依法令或契約有守因業務知悉或持有工商秘密之義務而無故洩漏
之者，處1年以下有期徒刑、拘役或3萬元以下罰金。